臺灣南投地方法院民事裁定
111年度司家聲字第22號
聲  請  人  國軍退除役官兵輔導委員會南投縣榮民服務處

法定代理人  曹東發  


上列聲請人聲請變賣遺產事件，本院裁定如下：
    主  文
被繼承人孫萬花所遺黃金10.4公克之遺產，准予變賣。
程序費用新臺幣1,000元由被繼承人孫萬花之遺產負擔。
    理  由
一、本件聲請意旨略以：被繼承人孫萬花（男，民國00年00月00
    日生，身分證統一編號：Z000000000號，生前最後住所：南
    投縣○○鎮○○里○○○巷0號）於101年5月14日死亡，在臺遺有遺
    產，而其在臺無繼承人，依臺灣地區與大陸地區人民關係條
    例第68條規定，聲請人為被繼承人之法定遺產管理人，聲請
    人前經本院以101年度司家催字第47號民事裁定准予為公示
    催告，並於101年7月18日登載新聞紙，茲該公示催告期間已
    屆滿，因被繼承人大陸地區之繼承人僅其胞妹孫新香聲明繼
    承被繼承人在臺遺產，並經本院以104年度司聲繼字第2號准
    予備查在案，惟經聲請人先後去函大陸查證，並審核其繼承
    人檢具之親屬關係公證書等繼承資料顯有疑義，是聲請人未
    據同意該聲請繼承案，後經聲請人以105年8月4日投縣處字
    第1050003832號函駁回其繼承人聲請繼承案，由孫新香本人
    及其在臺代理人陳聰煒受理在案。因被繼承人所遺之10.4公
    克黃金現存放於臺灣銀行南投分行保管箱，每年需分攤保管
    箱費用，而被繼承人目前已無遺款繳納保管箱費用，為保全
    其財物，爰依法聲請准予變賣被繼承人上揭黃金，將變賣金
    額先行解繳國庫保管，俟繼承人另提供足證資料申請時再行
    發還，以減少被繼承人遺款支出等語。
二、按遺產管理人為保存遺產必要之處置，及為清償債權或交付
    遺贈物之必要，管理人經親屬會議之同意得變賣遺產；親屬
    會議不能或難以召開時，依法應經親屬會議處理之事項，由
    有召集權人聲請法院處理之，民法第1179條第1項第2款、第
    4款、第2項後段及第1132條第2項前段分別定有明文。又遺
    產管理人對亡故退除役官兵之遺產，應詳予清查並妥慎處理
    。遺產管理人為清償債權、交付遺贈物或移交遺產給大陸地
    區繼承人，有變賣遺產之必要者，應聲請法院許可後辦理，
    退除役官兵死亡無人繼承遺產管理辦法第5條、第8條之1第1
    項復已揭示。
三、經查，聲請人上開之主張，業據其提出被繼承人戶籍謄本、
    死亡證明書、遺產收支查詢作業單、本院101年度司家催字
    第47號民事裁定暨確定證明書、太平洋日報、本院104年度
    聲繼字第2號家事庭函及國軍退除役官兵輔導委員會南投縣
    榮民服務處函等件附卷為證，並經本院調閱101年度司家催
    字第47號公示催告事件卷宗及104年度聲繼字第2號聲明繼承
    事件卷宗查閱無誤，堪信為真實。又依民法第1179條第2項
    規定可知變賣遺產為親屬會議應處理之事項，而被繼承人在
    臺灣地區並無親屬，無法經親屬會議程序同意變賣遺產，且
    被繼承人現無遺款繳納銀行保管箱費用，如不變賣被繼承人
    所遺黃金，無法支付每年保管箱之費用，故聲請人既為被繼
    承人之法定遺產管理人，有為被繼承人處理清償債權、遺贈
    物之交付、遺產之移交等職務，自有拍賣如主文所示遺產之
    必要，揆諸前開法律規定，聲請人之聲請，於法有合，應予
    准許。
四、爰裁定如主文。
五、如不服本裁定，應於裁定送達之翌日起10日內，向本院提出
    抗告狀，並應繳納抗告費新臺幣1,000元。
中　　華　　民　　國　　111 　年　　9 　　月　　6 　　日
                  家事法庭  司法事務官  李欣容